臺灣桃園地方法院刑事判決　　　　　　　100年度易字第521號
公　訴　人　臺灣桃園地方法院檢察署檢察官
被　　　告　胡阿朝
選任辯護人　蕭萬龍律師
　　　　　　林哲倫律師
上列被告因家暴恐嚇案件，經檢察官提起公訴（99年度偵字第18
419 號），本院判決如下：
    主  文
胡阿朝無罪。
    理  由
一、公訴意旨略以：被告胡阿朝係胡秋勳之胞兄，兩人間具有家
    庭暴力防治法第3 條第2 款之家庭成員關係，因家產分配問
    題生嫌隙，竟於民國99年4 月10日下午3 時許，基於恐嚇犯
    意，在桃園縣桃園市○○○街8 號即胡秋勳住處前，於胡秋
    勳駕駛車牌號碼Z9-6965 號自用小客車欲搭載兒子胡書庭前
    往圍棋教室上課時，騎乘重型機車擋住胡秋勳去路，基於恐
    嚇犯意，對胡秋勳恫稱「保護令到期了，看你多厲害，外面
    車子很多你小心一點」等語恐嚇胡秋勳，致胡秋勳心生畏懼
    ，而生危害於生命、身體之安全云云，因認被告涉犯刑法第
    305條恐嚇危害安全罪嫌。
二、按犯罪事實應依證據認定之，無證據不得認定犯罪事實；又
    不能證明被告犯罪者，應諭知無罪之判決；刑事訴訟法第15
    4 條第2 項、第301 條第1 項分別定有明文。又犯罪事實之
    認定，應憑證據，如未能發現相當證據，或證據不足以證明
    ，自不能以推測或擬制之方法，以為裁判基礎。次按認定不
    利於被告之事實，須依積極證據，苟積極證據不足為不利於
    被告事實之認定時，即應為有利於被告之認定，更不必有何
    有利之證據（參照最高法院30年上字第816 號判例意旨）。
    再按刑事訴訟法上證明之資料，無論其為直接證據或間接證
    據，均須達於通常一般之人均不致於有所懷疑，而得確信其
    為真實之程度，始得據為有罪之認定，倘其證明尚未達到此
    一程度，而有合理之懷疑存在時，致無從形成有罪之確信，
    根據「罪證有疑，利於被告」之證據法則，即不得遽為不利
    於被告之認定（參照最高法院76年台上字第4986號判例意旨
    ）。
三、公訴人認被告涉犯本件恐嚇危害安全罪嫌，無非係以證人即
    告訴人胡秋勳、證人胡明珠之證述、監視錄影畫面光碟及錄
    影畫面翻拍照片為其主要論據。訊據被告堅決否認有本件恐
    嚇危害安全之犯行，辯稱：伊係因胡秋勳叫伊母親胡許花在
    不詳文件上蓋手印，伊係要質問胡秋勳蓋手印是何意思，兩
    人未發生口角，伊也沒有恐嚇胡秋勳，胡秋勳當時也沒說話
    ，就立刻把車子開走等語。
四、經查：
  (一)本院於審理時當庭勘驗99年4 月10日下午3 時許現場錄影，
    勘驗結果如下：「畫面時間15時21分26秒被告騎乘機車搭載
    胡許花出現於畫面中，向告訴人駕駛之車牌號碼Z9-6965 號
    自用小客車方向行駛。畫面時間15時21分34秒被告行駛至告
    訴人駕駛之車牌號碼Z9-6965 號自用小客車車旁，並停車。
    畫面時間15時21分34秒至15時21分43秒被告騎乘於機車上，
    緊鄰告訴人駕駛之車牌號碼Z9-6965 號自用小客車。畫面時
    間15時21分44秒告訴人駕駛車牌號碼Z9-6965 號自用小客車
    離去，被告從後追趕。畫面時間15時21分54秒雙方均消失於
    畫面中。」則從上揭勘驗結果可知，被告係自99年4 月10日
    下午3 時21分34秒行駛至告訴人駕駛之車牌號碼Z9-6965 號
    自用小客車車旁，自該時起，被告與胡秋勳始有接觸，99年
    4 月10日下午3 時21分34秒至下午3 時21分43秒間，被告騎
    乘機車與告訴人胡秋勳駕駛之自用小客車相鄰，該段時間應
    係被告與胡秋勳交談、接觸之時間，而告訴人胡秋勳於99年
    4 月10日下午3 時21分44秒許駕駛車牌號碼Z9-6965 號自用
    小客車離去，是被告與告訴人胡秋勳於桃園縣桃園市○○○
    街8 號樓下接觸，應係99年4 月10日下午3 時21分34秒至下
    午3 時21分43秒之「9 秒」內，先予敘明。
  (二)證人胡許花於本院審理時證稱：伊在警詢時說，99年4 月10
    日下午3 時20分，胡阿朝騎機車載伊，胡阿朝有對胡秋勳說
    你拿出來給我看，但胡秋勳都不回答就開車要離開，當時伊
    不知道他們計畫什麼，是胡秋勳要伊蓋印章，但伊不知道是
    要蓋什麼印章，當時胡阿朝將機車停在胡秋勳所駕駛的白色
    汽車旁，是要問胡秋勳說，蓋印章是蓋什麼的，但胡秋勳沒
    有跟胡阿朝講，胡阿朝除了問胡秋勳蓋印章是蓋什麼的之外
    ，就沒有說什麼了，胡秋勳就開車走了，胡秋勳也沒有回答
    ，胡阿朝、胡秋勳遇到時，只有問這句，然後就各自走了，
    之前胡阿朝、胡秋勳是有吵財產的事情，但當天胡阿朝只有
    問胡秋勳蓋印章的原因，就沒有再做任何的交談，當時兩個
    人停了一下，沒講什麼就直接走了，胡阿朝問的問題，胡秋
    勳也沒有回答，胡阿朝騎機車找胡秋勳的那段時間，胡阿朝
    與胡秋勳沒有爭執扶養伊的事情，保護令的事情伊也不知情
    ，伊在胡阿朝的機車上時沒有聽到胡阿朝恐嚇胡秋勳等語（
    見本院100 年度易字第521 號卷第77頁至第79頁），則證人
    胡許花當時係坐在被告駕駛之機車後座，對於被告所述應知
    之甚詳，惟證人胡許花陳稱被告僅不斷向胡秋勳詢問胡秋勳
    請胡許花蓋印章之原因為何，胡秋勳並未回覆，即開車離去
    ，並未為其他言語，參以證人胡許花當時係乘坐在被告騎乘
    之機車後座，離被告距離甚近，相較於胡秋勳係隔車窗聽聞
    被告之言語，證人胡許花之證述應更與事實相符，且依上開
    勘驗結果，被告與胡秋勳接觸之時間僅「9 秒」，此與證人
    胡許花所述被告與告訴人胡秋勳僅短暫接觸，並僅詢問告訴
    人胡秋勳蓋印章乙事亦相符，是證人胡許花所述被告除詢問
    胡秋勳請胡許花蓋印之原因外，並無陳述其他言語等情，應
    屬可採。
  (三)證人即告訴人胡秋勳於本院審理時證稱：被告係伊哥哥，起
    因係被告不奉養母親而引起糾紛，99年4 月10日伊事先不知
    被告會到伊住處，伊載兒子出門時，被告騎機車載著母親過
    來，停在伊車子駕駛座旁邊的車門旁，沒有阻擋到伊車行進
    的方向，被告一直朝伊罵，說伊不養媽媽，保護令到期了，
    看你多厲害，外面車子很多你小心一點，被告說那些話時，
    一邊跑到伊駕駛座旁邊的車門，把門把拉壞掉，伊沒有和被
    告作任何交談，被告拉車門車把，伊把車子往前開，被告係
    同時講恐嚇的話，伊確認被告對伊恐嚇的時間係在被告拉住
    伊車把，伊把車往前開時，伊母親還是坐在機車上，被告拉
    車把的時間大概2 至3 秒鐘，伊就將車往前開，被告騎著機
    車追伊，這時被告好像就是一直說你給我下來，伊就跑掉了
    ，整個過程大約5 分鐘，被告停留在伊家樓下大約1 分鐘左
    右，過程中伊的車窗是關著的，被告說話的音量比一般音量
    再大一點，伊車子隔音很差，伊聽得非常清楚，當場除了伊
    、被告、伊母親、伊兒子外，沒有別人在場，伊住的社區是
    透天的，隔音蠻不錯，鄰居應該是聽不太到，故不會出來觀
    看、協調，被告說的保護令是臺灣桃園地方法院98年5 月21
    日核發之98年家護字第398 號保護令，期間為10個月，被告
    還有在99年4 月1 日下午4 時50分、99年4 月5 日下午3 時
    恐嚇伊云云（見本院100 年度易字第521 號卷第49頁至第52
    頁），則從上揭證詞可知，告訴人胡秋勳稱被告對其恫嚇「
    保護令到期了，看你多厲害，外面車子很多你小心一點」之
    時點，係「被告拉住伊車把，伊把車往前開」時，當時其母
    胡許花仍坐在被告騎乘之機車後座，且係被告在其住處前停
    留之時間為「1 分鐘」、整個過程則約「5 分鐘」，告訴人
    胡秋勳開車離開後，被告僅追逐告訴人胡秋勳駕駛之車牌號
    碼Z9-6965 號自用小客車，並要告訴人胡秋勳下車，該時間
    並未為恐嚇之言語。惟查，依前揭現場錄影光碟之勘驗結果
    可知，被告與告訴人胡秋勳係於「99年4 月10日下午3 時21
    分34秒」始有接觸，雙方於桃園縣桃園市○○○街8 號樓下
    接觸之時間僅「9 秒」，是告訴人胡秋勳所稱被告在其住處
    樓下停留之時間為「1 分鐘」、整個過程則「5 分鐘」云云
    ，所述已與實際情形不合；又被告與告訴人胡秋勳於桃園縣
    桃園市○○○街8 號樓下實際接觸之時間僅「9 秒」，且告
    訴人胡秋勳所稱係「被告拉住告訴人胡秋勳駕駛之車牌號碼
    Z9-6965 號自用小客車車把，告訴人胡秋勳把車往前開」之
    同時，被告為恐嚇之言語，則如告訴人胡秋勳所述屬實，被
    告係在極短之9 秒內，能否清楚陳述「保護令到期了，看你
    多厲害，外面車子很多你小心一點」等語，已屬可疑，況告
    訴人胡秋勳原先就被告前往伊位於桃園縣桃園市○○○街8
    號之住處一事並不知情，其於突然間見被告出現，慌亂中欲
    開車離去，要將被告所述言語聽聞清楚、並記憶，已屬困難
    ，怎可能在被告所述其他言語均記憶不清之情況下，僅就被
    告所稱「保護令到期了，看你多厲害，外面車子很多你小心
    一點」等言語記憶特別清晰，實有可疑，是告訴人胡秋勳所
    述顯與勘驗之結果不合。又告訴人胡秋勳與被告間因扶養母
    親及家產之糾紛已有怨隙，而告訴人胡秋勳稱被告前有多次
    恐嚇言語，是否係於慌亂之中聽錯被告之言語，或因記憶不
    清而有混淆，亦非無可能，是以告訴人胡秋勳所述既有前開
    與事實不符之處，尚難執為不利被告之認定。
  (四)證人胡明珠則於本院審理時證稱：當天伊在睡午覺，房間在
    3 樓，當時聽到很大聲的咆哮聲把伊吵醒，伊聽得很清楚，
    就跑到陽台去看，伊看到被告伸手去拉胡秋勳車子的車把，
    是拉駕駛座那邊的車門，被告就直接伸手去拉車把，當時被
    告還坐在機車上，在被告伸手去拉胡秋勳車子車把時，胡秋
    勳的車子係靜止狀態，且被告機車擋住胡秋勳車子，胡秋勳
    沒辦法開車，被告破口大罵，伊只聽到被告說「外面車子很
    多，你要小心」這句話，還有「保護令已經到期了，看你能
    拿我怎麼辦」，伊看到被告騎機車一直追胡秋勳，胡秋勳當
    時要載他兒子去上課，被告一直追，伊就趕快跑進去換衣服
    ，後來伊換衣服到樓下時，他們已經走了，被告與胡秋勳吵
    架的原因係因被告是大兒子，伊母親比較偏心，被告占盡所
    有的便宜，伊在陽台有看到整個過程，站陽台時間約2 分鐘
    ，房子的隔音效果不好，伊陽台的落地窗沒有關，伊就只聽
    到被告對胡秋勳說這些，至於胡秋勳如何回應被告，伊沒有
    聽到，伊聽到被告對胡秋勳咆哮後，起床到陽台看，才看到
    被告伸手去拉胡秋勳車子車門車把，被告對胡秋勳咆哮的時
    間大概5 分鐘，伊換好衣服，很快下來，被告及胡秋勳就已
    經不在那邊了云云（見本院100 年度易字第521 號卷第52頁
    至第54頁）。則依證人胡明珠所述，被告係先在桃園縣桃園
    市○○○街8 號樓下「咆哮」，證人胡明珠原係在桃園縣桃
    園市○○○街8 號3 樓睡午覺，在被吵醒後，方走至陽台，
    此時方看到被告拉扯胡秋勳駕駛之車牌號碼Z9-6965 號自用
    小客車車門門把，證人胡明珠在陽台站了約「2 分鐘」，看
    到被告追逐胡秋勳，就快換衣服下樓，此時被告與胡秋勳均
    已不在。惟查，被告與胡秋勳在桃園縣桃園市○○○街8 號
    樓下碰面，被告駕駛之機車與胡秋勳駕駛之車牌號碼Z9-696
    5 號自用小客車相鄰之時間僅「9 秒」，業如前述，在短短
    「9 秒」內，證人胡明珠要先聽到被告「咆哮」，致其在睡
    夢中被驚醒，方從床上爬起、走至陽台觀看，此時看到被告
    拉扯胡秋勳駕駛之車門門把，並對胡秋勳為「保護令到期了
    ，看你多厲害，外面車子很多你小心一點」之恐嚇言語。惟
    查，一般人聽聞咆哮聲而從睡夢中驚醒後，通常需一定之反
    應時間，至證人胡明珠有所意會，而爬起床、走至陽台，並
    看到被告拉扯車牌號碼Z9-6965 號自用小客車車門門把、為
    上揭恐嚇言語，衡情證人胡明珠所述之「過程」，實難在「
    9 秒」內完成，是證人胡明珠所述是否屬實，誠屬可疑；證
    人胡明珠稱其在陽台上觀看「全部過程」，並清楚聽到被告
    恫嚇「保護令到期了，看你多厲害，外面車子很多你小心一
    點」，惟其表示「只有」聽到被告為上述言語，對於被告有
    無與告訴人胡秋勳對話、胡秋勳之反應，及被告「咆哮」之
    其他內容，均不知情，顯與常情相違；又證人胡明珠稱被告
    駕駛機車擋住告訴人胡秋勳駕駛之車牌號碼Z9-6965 自用小
    客車之去路，然依錄影光碟勘驗之結果可知，被告僅係騎乘
    於機車上，緊鄰告訴人駕駛之車牌號碼Z9-6965 號自用小客
    車，並未阻擋於胡秋勳駕駛之車牌號碼Z9-6965 自用小客車
    ，此亦與告訴人胡秋勳所稱被告未擋住車子行進方向等語不
    符，而證人胡明珠自稱其觀看「全部過程」，卻自稱見聞被
    告駕駛之機車擋住胡秋勳駕駛之自用小客車，其所述內容與
    實際情形顯不相同。證人胡明珠所述既有上開矛盾之處，且
    與告訴人胡秋勳所述亦有不合，自難逕採為不利被告之認定
    。
  (五)至告訴人胡秋勳提出之現場監視錄影翻拍照片12張（見99年
    度偵字第18419 號卷第20頁至第22頁），與前開勘驗結果相
    符，且該照片僅能證明被告與告訴人胡秋勳有接觸，但無法
    證明被告確有稱「保護令到期了，看你多厲害，外面車子很
    多你小心一點」之言語，是不得僅以此推論被告有本件恐嚇
    危害安全之犯行。
五、綜上所述，被告上開所辯尚非無據，就其是否有參與本件恐
    嚇危害安全仍有合理的懷疑存在，公訴人所提出之上揭證據
    ，不足為不利於被告之犯罪事實之認定，此外，復無其他證
    據足認被告有公訴人所指恐嚇危害安全之犯行，本件不能證
    明被告犯罪，揆諸首揭說明，自應諭知被告無罪之判決。
據上論斷，應依刑事訴訟法第301 條第1 項，判決如主文。
本案經檢察官呂理銘到庭執行職務。
中    華    民    國   100    年    9     月    5     日
                  刑事第七庭審判長法  官  鄭吉雄
                                  法  官  蔡羽玄
                                  法  官  廣于霙
以上正本證明與原本無異。
如不服本判決應於收受判決後10日內向本院提出上訴書狀，並應
敘述具體理由。其未敘述上訴理由者，應於上訴期間屆滿後20日
內向本院補提理由書( 均須按他造當事人之人數附繕本) 「切勿
逕送上級法院」。
                                  書記官  劉寶霞
中    華    民    國   100    年    9     月    5     日